臺灣嘉義地方法院民事判決
111年度嘉小字第746號
原      告  和泰產物保險股份有限公司

法定代理人  莊瑞德  


訴訟代理人  王一如  
被      告  黃淑春  
上列當事人間請求侵權行為損害賠償事件，本院於民國111年9月14日言詞辯論終結，判決如下：                      
    主      文
被告應給付原告新臺幣32,898元，及自民國111年8月16日起至清
償日止，按年息百分之5計算之利息。
原告其餘之訴駁回。
訴訟費用新臺幣1,000元，由被告給付新臺幣941元，其餘由原告
負擔。
本判決原告勝訴部分得假執行。
    事實及理由
一、原告主張略以：
（一）民國111年3月4日13時25分許，被告駕駛車牌號碼00-0000
      自小客車（下稱乙車），行經嘉義縣民雄鄉台166縣41.4
      公里處時，因右轉時未先駛入外側車道，致碰撞原告承保
      之被保險人王思捷所有並駕駛之車牌號碼000-0000號自用
      小客車（下稱系爭車輛），造成系爭車輛毀損。經原告依
      照保險契約賠付被保險人修理費用共計新臺幣（下同）34
      ,954元（鈑金工資3,510元、塗裝費用14,944元、零件費
      用16,450元）。因被告不法過失侵權行為，依法應賠償損
      害，爰依保險法第53條及民法第184條第1項、第191條之2
      規定，代位被保險人項被告追償修理費用等語。並聲明：
      1.被告應給付原告34,954元，及自起訴狀繕本送達翌日起
      至清償日止，按年息5％計算之利息。
二、被告則答辯：本件車禍事故不是完全錯在被告，被告有誠意
    要賠償原告，既然是被告的過失，被告也願意賠償，但被告
    沒有能力可以負擔等語。並聲明：請求駁回原告之訴。　　
三、原告主張於前揭時間駕駛系爭車輛於上開地點，因被告駕駛
    乙車因右轉時未先駛入外側車道致碰撞系爭車輛等情，業據
    其提出道路交通事故當事人登記聯單、估價單與發票為證（
    見本院卷第9至19頁）。復經本院向嘉義縣警察局民雄分局
    北斗派出所調取原告與被告之上開交通事故肇事資料，此有
    該局111年7月27日嘉民警五字第1110023059號函覆之道路交
    通事故當事人現場圖、調查紀錄表、照片等件附卷可佐（見
    本院卷第33至78頁），為被告所不爭，並經本院當庭撥放行
    車紀錄光碟，並當庭擷圖3張在卷可佐（見本院卷第107至11
    1頁），應堪信實。
四、得心證之理由：
（一）按因故意或過失，不法侵害他人之權利者，負損害賠償責
      任；汽車、機車或其他非依軌道行駛之動力車輛，在使用
      中加損害於他人者，駕駛人應賠償因此所生之損害。但於
      防止損害之發生，已盡相當之注意者，不在此限，民法第
      184條第1項前段、民法第191條之2分別定有明文。次按，
      汽車行駛至交岔路口，其右轉彎時，應距交岔路口三十公
      尺前顯示方向燈或手勢，換入外側車道、右轉車道或慢車
      道，駛至路口後再行右轉，道路交通安全規則第102條第1
      項第4款定有明文。經查，被告駕駛乙車，沿嘉義縣民雄
      鄉台166縣41.4公里處，依當時天候晴，日間自然光線，
      柏油路面乾燥、無缺陷、無障礙物、視距良好等一切情況
      ，客觀上並無不能注意之情事，本應於右轉彎時應距交岔
      路口三十公尺前顯示方向燈或手勢，換入外側車道，駛至
      路口後再行右轉，然被告疏未盡上開注意義務，行經嘉義
      縣民雄鄉台166縣41.4公里處時，並未先駛入右轉、外側
      車道，即貿然由內側車道逕行右轉，乙車之右側車身因而
      與系爭車輛左前車頭碰撞，致系爭車輛受損，顯見其確有
      右轉彎未依規定，應就本件車禍事故負全部過失責任甚明
      ，被告抗辯錯不完全在被告，並非有據。又被告之過失與
      系爭車輛所受損害間，有相當因果關係，被告自應對系爭
      車輛所有人即王思捷負侵權行為損害賠償責任，而原告既
      已依保險契約支付所承保之系爭車輛修復費用，是原告自
      得於其賠償金額範圍內代位王思捷行使對被告之損害賠償
      請求權。
（二）次按不法毀損他人之物者，被害人得請求賠償其物因毀損
      所減少之價額，民法第196條第1項亦有明文。而民法第19
      6條所謂因毀損減少之價額，得以修復費用為估定之標準
      ，但以必要者為限，例如修理材料以新品換舊品應予折舊
      ，最高法院77年度第9次民庭會議決議意旨參照。依行政
      院所頒固定資產耐用年數表及固定資產折舊率表，自用小
      客車之耐用年數為5年，依平均法計算其折舊結果（即以
      固定資產成本減除殘價後之餘額，按固定資產耐用年數表
      規定之耐用年數平均分攤，計算折舊額），每年折舊率為
      5分之1，並參酌營利事業所得稅查核準則第95條第6項規
      定「固定資產提列折舊採用定率遞減法者，以1年為計算
      單位，其使用期間未滿1年者，按實際使用之月數相當於
      全年之比例計算之，不滿1月者，以1月計」。經查，系爭
      車輛出廠時間為109年7月，有原告提出的系爭車輛行照在
      卷可稽（本院卷第13頁），迄本件車禍發生時即110年3月
      4日，已使用9個月，再參以原告提出的南都汽車服務明細
      表可知（本院卷第15至17頁），系爭車輛的鈑金工資3,51
      0元、塗裝費用14,994元、零件費用16,450元，因此零件
      扣除折舊後之修復費用估定為14,394元【計算方式：1.殘
      價＝取得成本÷（耐用年數＋1）即16,450÷（5＋1）≒2,742（
      小數點以下四捨五入）；2.折舊額 ＝(取得成本－殘價)×1/
      （耐用年數）×（使用年數）即(16,450－2,742) ×1/5×（9
      /12）≒2,056（小數點以下四捨五入）；3.扣除折舊後價
      值＝（新品取得成本－折舊額）即16,450－2,056＝14,394】
      ，另鈑金工資3,510元及塗裝費用14,994元均無需折舊，
      故本件原告得請求被告賠償系爭車輛維修必要費用應為32
      ,898元（計算式：3,510＋14,994＋14,394=32,898），逾此
      範圍之請求，為無理由，應予駁回。
五、從而，原告依民法第184條第1項前段、民法第191條之2請求
    被告賠償32,848元，及自111年8月16日（見本院卷第93頁）
    起至清償日止，按年息百分之5計算之利息，為有理由，應
    予准許。逾此部分之請求，則無理由，應予駁回。　　　
六、本件事證已臻明確，兩造其餘攻擊防禦方法及舉證，經核與
    判決結果不生影響，無逐一論列之必要，併予敘明。
七、本件係適用小額訴訟程序所為被告敗訴之判決，依民事訴訟
    法第436條之20之規定，應依職權宣告假執行。
八、訴訟費用負擔之依據：民事訴訟法第79條，並依民事訴訟法
    第436之19條之規定職權確定訴訟費用額為1,000元，由被告
    負擔941元，餘由原告負擔。。　　
中　　華　　民　　國　　111 　年　　9 　　月　　21　　日
                  臺灣嘉義地方法院嘉義簡易庭
                                  法　官　陳寶貴
以上正本係照原本作成。
如對本判決上訴，須於判決送達後20日內向本庭（嘉義市○○路
000○0號）提出上訴狀（均須按他造當事人之人數附繕本）。如
委任律師提起上訴者，應一併繳納上訴審裁判費。
民事訴訟法第436條之24第2項規定：對小額程序之第一審裁判之
上訴或抗告，非以其違背法令為理由，不得為之。
中　　華　　民　　國　　111 　年　　9 　　月　　21　　日
                                  書記官  江靜盈